【裁判字號】    95,上更(一),76
【裁判日期】    950516
【裁判案由】    偽造文書等
【裁判全文】
臺灣高等法院刑事判決              95年度上更(一)字第76號
上  訴  人  壬○○
即  被  告
選任辯護人  紀亙彥律師
上  訴  人  丁○○
即  被  告
選任辯護人  陳守文律師
上列上訴人因偽造文書等案件，不服台灣台北地方法院90年度訴
字第462 號，中華民國91年12月25日第一審判決（起訴案號：台
灣台北地方法院檢察署89年度偵字第22532號、89年度偵字第206
55號、90年度偵字第4826號及台灣板橋地方法院檢察署90年度偵
字第15635 號移送併案審理），提起上訴，判決後，經最高法院
發回更審，本院判決如下：
    主  文
原判決撤銷。
壬○○共同連續行使偽造私文書，足以生損害於他人，處有期徒
刑捌月。如附表一所示偽造信用卡伍張、附表二（三）至（四）
所示簽帳單顧客收執聯及商店留存聯各參張上偽造「丙○○」署
名共陸枚、暨未扣案之變造丙○○國民身份證上所黏貼之壬○○
照片壹張，均沒收。
丁○○無罪。
    事    實
一、壬○○於民國（下同）89年9 月間某日，在台北市士林夜市
    附近拾獲丙○○所遺失之國民身份證1 張，竟意圖為自己不
    法所有及行使變造特種文書之概括犯意，將之侵占入己。而
    於不詳時日，以吹風機烤熱該國民身份證上之封膠，並將丙○○照片撕下，換貼自己之照片一張而予以變造，足以生損
    害於戶政主管機關對身份證管理之正確性及丙○○。壬○○
    嗣與乙○○，共同基於概括犯意，推由乙○○負責向跳蚤市
    場雜誌所刊登之廣告及其他真實姓名年籍不詳之成年男子購
    買如附表一所示之偽造信用卡五張，分別由壬○○在附表一
    （一）至（四）所載之四張信用卡背面簽名欄處接續偽造「
    丙○○」之署名各一枚而偽造丙○○名義之私文書，乙○○
    則分擔在附表一（五）所示之一張信用卡背面簽名欄處偽造
    「王少其」之署名一枚而連續偽造私文書。嗣壬○○、丁○○及乙○○（另案經台灣士林地方法院以89年度訴字第423
    號案件判處有期徒刑1年2月確定在案），三人共同基於意圖
    為自己不法之所有、偽造署名、偽造私文書、行使偽造私文
    書之既括犯意連絡暨壬○○、乙○○二人共同基於前揭行使
    變造特種文書之犯意聯絡，連續於附表二所示之時間，前往
    附表二所示之萬泰銀行、台新銀行、華南銀行、中國信託商
    業銀行之特約商店，推由壬○○或乙○○進入店內持各該偽
    造信用卡詐欺購物。其中於前往附表二（三）之台灣艾康股
    份有限公司通化店消費購物時，推由壬○○為證明身份，復
    持前揭變造之「丙○○」國民身份證向店員行使，足以生損
    害於戶政主管機關對國民身份證管理之正確性及丙○○。壬○○或乙○○並在附表二所示三份簽帳單之顧客收執聯及商
    店留存聯各三張上分別書寫或複寫偽造「丙○○」之署名共
    六枚。其每次持偽造信用卡盜刷詐購物品之共犯姓名、使用
    信用卡種類、消費時間、特約商店名稱及地址、盜刷金額、
    詐欺既未遂等詳如附表二所示。使台新銀行及華南銀行陷於
    錯誤而須依約先行墊付其簽帳消費之款項，亦足以生損害於
    丙○○本人及台新銀行、華南銀行。渠等於取得前揭盜刷之
    財物後，隨即將所得財物交由乙○○變賣得款，由乙○○與
    壬○○朋分花用。嗣於89年10月23日上午11時50分許，壬○○、丁○○與乙○○三人再至臺北市○○○路○段202號癸○○所開設之佳麗寶銀樓，推由壬○○進入佳麗寶銀樓欲再選
    購金飾，尚未著手實施犯罪行為時，即為警當場查獲上情。
二、案經台新銀行訴由臺灣臺北地方法院檢察署暨臺北市政府警
    察局大安分局報請臺灣臺北地方法院檢察署檢察官偵查起訴
    及台灣板橋地方法院檢察署移送併案審理。
    理    由
甲、被告壬○○有罪部分：
一、訊據被告壬○○在原審及本院95年5月2日審判期日對於上揭
    變造及行使變造「丙○○」國民身份證及持附表一所示偽造
    信用卡前往附表二（一）、（二）及（三）之台灣艾康股份
    有限公司通化店暨（四）所示特約商店盜刷詐欺財物暨如附
    表二所示冒簽丙○○名義之簽帳單等事實供承不諱，核與被
    害人丑○○、戊○○、子○○、庚○○、癸○○、己○○及
    證人巫榮鎰、陳秀雯、辛○○、甲○○等人於警詢中之指述
    情節相符，此外，復有內政部警政署刑事警察局（89）刑紋
    字第146940號、（89）刑紋字第143051號鑑驗書及變造之「
    丙○○」國民身份證影本各一紙在卷可稽，是被告壬○○此
    部分之自白，核與事實相符，自堪採信。惟被告壬○○則矢
    口否認前往附表二（三）所示大潤發中和店盜刷信用卡詐欺
    之事實，辯稱：「上開丙○○國民身分證係我與乙○○在士
    林夜市附近一起撿到的，撿到當時乙○○叫我拿我的照片給
    他，當時我身上有照片，所以我馬上拿給他，他有跟我說給
    他照片是要換貼我的照片上去，隔二天在金山南路的ＰＵＢ
    他把貼好我的照片的丙○○身分證給我，他說到時候去刷卡
    ，如果商家要身份證明的話，就可以拿出來使用，並不是我
    一個人撿到變造的，而且我也沒有去過附表二（三）所示之
    大潤發中和店盜刷」云云。經查：前揭侵占丙○○所遺失國
    民身份證及變造丙○○國民身份證之事實，業據被告壬○○
    於89年10月23日警詢中及同日偵查時自白不諱，且經證人乙○○於原審90年7月4日調查時到庭證稱該變造之「丙○○」
    國民身份證是被告壬○○自己撿到後變造的等語，況衡諸常
    情，被告壬○○於案發時之陳述，較少權衡利害關係，應較
    事後翻異之詞可信，故本院仍認被告壬○○於警詢及偵查時
    之陳述，較為真實而可採。再查：附表二（三）大潤發中和
    店簽帳單上偽造之「丙○○」署名（見臺灣臺北地方法院檢
    察署90年度偵字第4826號偵查卷第5頁），與附表二（三）
    之台灣艾康股份有限公司通化店及（四）佳麗寶銀樓簽帳單
    上偽造之「丙○○」署名（見臺灣臺北地方法院檢察署90年
    度偵字第4826號偵查卷第6頁及89年度偵字第12532號偵查卷
    宗第24頁），經肉眼比對即已明顯可認該偽造「丙○○」署
    名應係出於同一人之筆跡無訛，且被告亦持各該偽造信用卡
    署「丙○○」之名盜刷多次，是被告壬○○空言否認伊未前
    往附表二（三）所示之大潤發中和店盜刷云云，難以採信。
二、被告丁○○有參加附表二（一）（二）所示之共同犯罪，理
    由詳如後述之乙被告丁○○無罪部分五之論述，請參照之，
    亦堪認定。
三、綜上所述，本件事證已臻明確，被告壬○○之犯行堪以認定
    。
四、按在信用卡背面簽名欄簽名，自形式上整體觀察，即足以知
    悉係表示信用卡之簽名者於信用卡有效期限內有權使用該信
    用卡之辨識及證明，並非依習慣或特約表示一定用意之證明
    ，性質上係屬刑法第210條之私文書，應成立刑法第210條之
    偽造私文書罪。又在信用卡簽帳單上偽簽姓名，自不待依據
    習慣或特約，單從形式上觀察，即足以知悉係表示已收受特
    約商店所交付之交易標的物或消費標的，含有收據性質，當
    然屬於刑法第210 條所稱之私文書。又按刑法上所謂文書係
    指能證明一定法律關係之文書，而署押係指在文書或物體上
    署名或簽押用以證明一定之意思表示或一定事實之謂，在社
    會上具相當之信用性，自以其名義人或經合法授權之人始得
    為之，刑法特立規範處罰偽造文書及署押之行為，其目的無
    非亦在確保文書及署押之真實性、信用性，故縱所偽造文書
    或署押之名義人事實上並無其人，亦無解於偽造文書或偽造
    署押犯罪之成立。次按持信用卡交易，基本上於財團法人聯
    合信用卡處理中心（下稱信用卡中心）不依契約給付持卡人
    所消費之帳款予特約商店時，持卡人對於特約商店仍直接負
    有給付價金義務，從而持信用卡交易與通常之買賣並無差異
    ，僅在價金給付後由發卡銀行經由信用卡中心代為付帳，而
    發卡銀行經由信用卡中心給付特約商店價金時，事後之權利
    關係即發生變動，亦即由持卡人對於發卡銀行負擔給付價金
    債務而已，是持卡人與特約商店間之交易，乃係以信任關係
    為基礎之契約，倘持卡人並無支付價金之意思或能力，向特
    約商店提示信用卡消費，係屬對特約商店店員施行詐欺。再
    按偽造文書與行使本屬兩罪，如對於偽造行為並未參與實施
    ，縱事後知其為偽造而行使，亦衹負行使責任，不應兼論偽
    造，是以被告壬○○推由乙○○向跳蚤市場雜誌所刊登之廣
    告及其他真實姓名年籍不詳之成年男子購買偽造信用卡時雖
    明知係偽造之信用卡，然依卷內證據並無證據足認被告壬○○、乙○○有何參與偽造信用卡行為之實施，則縱然被告壬○○、乙○○於信用卡偽造完成後知其為偽造而行使，應只
    負行使偽造信用卡私文書之刑責，而不應兼論偽造信用卡私
    文書之罪責。查被告壬○○與共同正犯乙○○共同於附表一
    所示之偽造信用卡背面持卡人簽名欄上偽造署名而偽造私文
    書後，復持該偽造信用卡，並或提示丙○○變造國民身份證
    ，假冒係「丙○○」向附表二所示特約商店簽帳消費購物（
    其中二次因刷卡手續無法完成經拒絕交易而未得逞），是核
    被告壬○○所為，係犯刑法第210 條偽造私文書罪、同法第
    216 條之行使偽造私文書罪、第216條、第212條之行使變造
    國民身份證罪、第339條第1項之詐欺取財既遂罪及第339 條
    第3項、第1項之詐欺取財未遂罪（即佯為真正信用卡持卡人
    而簽帳消費未得逞部分）。被告壬○○另單獨涉犯刑法第
    337 條之侵占遺失物罪。被告壬○○變造丙○○國民身份證
    及被告壬○○、乙○○於附表一所示信用卡背面偽造簽名私
    文書及偽造簽帳單私文書持以行使，其偽造變造之低度行為
    均應為行使之高度行為所吸收，均不另論罪。又渠等在信用
    卡背面簽名欄處及簽帳單上偽造「丙○○」署名之行為，為
    偽造私文書之部分行為，亦不另論罪。被告壬○○、丁○○
    與乙○○三人間，就前揭行使偽造信用卡私文書罪及詐欺取
    財未遂罪暨壬○○、乙○○二人就行使偽造簽帳單私文書罪
    、行使變造特種文書罪、詐欺取財既遂罪之犯行，均有犯意
    之聯絡及行為之分擔，均為共同正犯。渠等如附表二所示先
    後多次行使偽造信用卡私文書罪、行使偽造簽帳單私文書罪
    、詐欺取財既遂罪及詐欺取財未遂罪之行為，均時間緊接，
    所犯均係構成要件相同之罪名，顯均係基於概括犯意反覆為
    之，均為連續犯，依刑法第56條之規定，均以一罪論，並加
    重其刑。又被告壬○○所犯侵占遺失物罪、連續行使偽造信
    用卡及簽帳單私文書罪、行使變造特種文書、連續詐欺取財
    既遂罪或連續詐欺取財未遂罪等罪間均有方法結果之牽連關
    係，均為牽連犯，均依刑法第55條後段之規定，均應從較重
    之共同連續行使偽造私文書罪論處。公訴人認被告壬○○所
    犯上開連續行使偽造私文書罪、侵占遺失物罪及行使變造特
    種文書罪間，應予分論併罰，尚有未洽。次查被告壬○○行
    為後，刑法業於90年6 月20日修正公布，同年月22日生效，
    增訂第201 條之1第2項：「行使前項偽造、變造之信用卡、
    金融卡、儲值卡或其他相類作為簽帳、提款、轉帳或支付工
    具之電磁紀錄物，或意圖供行使之用，而收受或交付於人者
    ，處五年以下有期徒刑，得併科三萬元以下罰金。」，就被
    告壬○○行使偽造信用卡部分比較新舊法律規定（即刑法第
    201 條之1第2項及第216條、第210條）之結果，二罪最重本
    刑固同為五年以下有期徒刑，然新法尚得併科罰金，故以舊
    法之規定對於被告壬○○較為有利，應依刑法第2條第1項但
    書之規定適用舊法。又被告壬○○行為後，刑法雖增訂第
    201 條之1第2項規定意圖供行使之用，而收受偽造之信用卡
    應予處罰之明文，惟依被告壬○○行為時之舊法，就此並無
    處罰之明文，是依刑法第1 條罪刑法定主義原則，被告壬○○雖意圖行使而持有附表一所示偽造之信用卡，惟其行為不
    罰，附此敘明。
五、移送併案審理部分【即被告壬○○共同涉犯附表二（一）、
    （二）之犯行】，雖未據公訴人提起公訴，惟該部分事實與
    前揭已起訴論罪之部分，有連續犯之裁判上一罪關係，為起
    訴效力所及，本院自得併予審理，併此敘明。
六、公訴意旨另稱：被告壬○○就附表三所示之盜刷信用卡犯行
    ，亦為共同正犯云云。惟查該被告始終否認此部分犯行。查
    依卷內資料，壬○○於第一審調查時供稱沒有去佳麗寶銀樓
    盜刷新台幣（下同）13萬9千5百元（指附表三，見第一審卷
    第61頁）；乙○○則證稱係其一人前往佳麗寶銀樓盜刷13萬
    9千5百元之金飾變賣花用（見第一審卷第73頁、第77頁）。
    綜核全卷並無被告壬○○有共同為此部分犯行之證據，惟依
    公訴意旨認與有罪部分有裁判上一罪之關係，爰不另為無罪
    之諭知。
七、原審就被告壬○○部分予以論罪科刑，固非無見，惟查，本
    件購買及提供偽卡者為乙○○，被告壬○○復供稱盜刷所得
    財物交由乙○○變賣後再朋分花用，足見乙○○為主謀者，
    而乙○○就本案犯行及其他犯行，業經判決有期徒刑一年二
    月確定，有電腦下載之台灣士林地方法院89年度訴字第423
    號判決書及該被告在本院之前案記錄表附卷可證（見本院95
    年度上更（一）字第76號卷第37頁至43頁）。原審未察，對
    被告壬○○誤量處重於同案共犯乙○○之刑，量刑即有失衡
    ，容有未當，且本院認定被告壬○○之犯罪事實較原審判決
    所認定者少，被告壬○○上訴意旨，認原判決量刑過重，為
    有理由，原判決此部分既有可議，應由本院將原判決關於壬○○部分撤銷改判。爰審酌被告壬○○正值青年，竟不圖正
    業，好逸惡勞，共同購買數量五張之偽造信用卡用以盜刷詐
    欺，危害社會整體經濟秩序及持卡者權益甚鉅，及渠等行使
    變造「丙○○」國民身份證，致生損害於被害人丙○○本人
    、戶政主管機關對於身份證管理之正確性，事後已與被害人
    和解等一切情狀，爰量處如主文第二項所示之刑。至如附表
    一所示之偽造信用卡五張，均為被告壬○○、共同正犯乙○○所有供犯罪所用之物，其中三張（即附表一（二）至（四
    ）偽造之信用卡雖未扣案，然不能證明業已滅失，均應依刑
    法第38條第1項第2款之規定，併予宣告沒收（其上背面偽造
    簽名亦已包括沒收在內）。再者，附表二（三）至（四）所
    示簽帳單顧客收執聯及商店留存聯各三張上偽造「丙○○」
    署押共六枚，依刑法第219 條規定沒收之。又變造國民身份
    證上壬○○照片乃該被告所有，供犯罪所用之物，雖未扣案
    ，惟無證據證明業已滅失，應依刑法第38條第1項第2款之規
    定，併予宣告沒收。
乙、被告丁○○無罪部分：
    公訴意旨稱：壬○○（綽號阿猴）於89年10月初某日，在臺
    北市西門町某處拾獲丙○○遺失之身分證予以侵占入己，復
    即另行起意，以吹風機烤熱並取下上開身份證之封膠，將原
    貼於其上之丙○○照片撕下並換貼自己之照片之方式，變造
    上開身分證，足以生損害於丙○○及戶政管理之正確性。又
    壬○○、丁○○（綽號麥克）、乙○○（另案併由臺灣士林
    地方法院審理）復共同意圖為自己不法之所有，並基於概括
    之犯意，自89年10月間某日起，推由乙○○負責向在「跳蚤
    市場」雜誌刊登廣告及其他不知名之成年人多次購買偽造之
    信用卡，並尋找盜刷信用卡之地點，再由乙○○或壬○○持
    偽造之信用卡刷卡消費，丁○○則一面學習一面把風，三人
    連續於89年10月17日下午3 時31分許，在位於臺北市○○街
    205 號之臺灣艾康股份有限公司通化店，推由乙○○在外把
    風，壬○○則自稱為丙○○，持前揭變造丙○○之身份證取
    信於店員後，再以偽造之台新銀行之信用卡（卡號：
    0000-0000-0000-XXXX，詳卷），持卡人林香均）購買NOKIA
    8850型行動電話（銀色）一支、MOTOROLA V8088型行動電話
    （藍色）一支及配件包等共值三萬二千元之商品，並於信用
    卡簽帳單上偽簽丙○○之署名；復於同日晚間7 時39分許，
    在位於臺北縣中和市○○路○段228號B1之潤泰紡織股份有限
    公司中和分公司（大潤發中和店），壬○○再持同一偽造之
    信用卡購買共值五萬零一元之商品，並於信用卡簽帳單上偽
    簽丙○○之署名；繼於同年月21日上午10時31分許，在位於
    臺北市○○○路○段202號，由癸○○所開設之佳麗寶銀樓，
    推由乙○○在外把風，壬○○則自稱為丙○○，持偽造之華
    南銀行威士（VISA）信用卡（卡號：0000-0000-0000-XXXX
    ，詳卷、持卡人董麗緣）購買金鍊子一條及墜子等共值一萬
    八千六百元之商品，並於信用卡簽帳單上偽簽丙○○之署名
    ；續於同日晚間9時（應為7時）36分許，在同一地點，由乙○○自稱王少其，持偽造之日本萬事達（MASTER ）信用卡
    （卡號：0000-0000-0000-XXXX，詳卷）購買四套結婚套組
    （手鍊、項鍊、金戒指）共值十三萬九千五百元之商品，並
    於信用卡簽帳單上偽簽王少其之署名，使上開商家先後均陷
    於錯誤而交付各該商品，並據此向各收單銀行、發卡銀行請
    款，致生損害於丙○○、王少其、及前開商店、銀行等。又
    三人取得上開物品後，即推由乙○○持往售予不知情之金勝
    山銀樓負責人潘隆翔等人，得款後即朋分花用。嗣於89年10
    月23日上午11時50分許，在前開佳麗寶銀樓，由乙○○、丁○○在外把風，推由壬○○欲再持偽造之信用卡消費時，為
    警當場查獲，因認被告丁○○共犯有刑法第210條、第216條
    之行使偽造私文書罪、第339條第1項之詐欺取財既遂罪之罪
    嫌。惟查：
一、起訴書指丁○○有參與本案起訴之共同犯行，但其並未指證
    丁○○有在偽造信用卡背面簽名欄偽造他人簽名之任何證據
    。
二、依起訴書所指，附表二（三）（四）及附表三所示之犯行，
    均係壬○○或乙○○進入商店盜刷信用卡購物並在簽帳單偽
    造簽名，丁○○既俱未進入商店參與盜刷信用卡，亦未為偽
    造簽名而偽造簽帳單之行為。
三、起訴書證據並所犯法條欄稱：「被告丁○○於89年10月23日
    上午11時50分許為警察當場查獲時，得同案共犯乙○○『快
    走』之訊號後，即拔腿狂奔穿越馬路至忠孝東路3段217巷內
    ，因奔跑過於劇烈竟至中暑倒地送醫，若非畏罪情虛，何須
    如此奔跑」云云，作為其共犯本案之證據，惟查被告壬○○
    、乙○○、丁○○三人在該日時被查獲時，尚未著手實施盜
    刷信用卡詐購物品之犯罪行為，此有被害人癸○○在警詢時
    之證述及其所提出附卷之簽帳單影本可證。故起訴事實未起
    訴該日時被告等有何犯罪行為，故不得以該被告等該日時被
    警查獲時之情形，作為認定被告等三人本案有罪之證據。
四、共同正犯乙○○就本案之一部分犯行，已經台灣士林地方法
    院89年度訴字第423 號判決（下簡稱另案），判處有期徒刑
    一年二月確定，有司法院裁判檢索系統下載之判決書及該乙○○前案記錄表附本院卷可稽（見本院95年度上更（一）字
    第76號卷第37頁至43頁）。矧該乙○○在另案及在原審作證
    時均未指丁○○有就本案犯行分得贓物或贓物賣得之金錢，
    而壬○○在本案亦未供稱被告丁○○有分得任何贓物或贓物
    變得之金錢，被告丁○○也始終否認有分得贓物，核無證據
    足認丁○○就本案起訴之犯罪事實，有分得任何贓物或贓款
    。
五、被告丁○○究竟參與幾次犯行，實有深究之必要。被告丁○○在本院供稱：「我沒有參加犯罪。我只有跟壬○○、乙○○三人去今日通訊行，以及超盈通信流行廣場（本案上訴字
    判決記載為信義通信行），89年10月23日上午11點50分，我
    們三人又去佳麗寶銀樓，被警當場查獲，這次沒有在起訴犯
    罪事實之內。我本來要搭乙○○的車去遊玩，他們要去盜刷
    卡我也不知道」等語（見本院95年度上更（一）字第76號卷
    第56頁反面）。惟據壬○○於第一審供稱丁○○有一同前往
    ，知道要盜刷信用卡，丁○○在門外或車上等候把風，大部
    分是三人一起去盜刷等語。惟壬○○於本院前審又供稱丁○○有去三次，都在門外把風等語，前後所供並不一致。本院
    為查明被告丁○○參加之次數，於兩次之審判期日，以壬○○為證人並經交互詰問，壬○○具結供稱：「審判長問：該
    判決書（按即本案上訴字判決書）附表二盜刷六次信用卡，
    丁○○參加幾次？證人壬○○答：三次。一次是八十九年十
    月二十三日被查獲的那一次，不在判決書附表二內，兩次是
    去通信行刷卡購物，一次是去通化街的通信行（按指通化街
    邊之艾康通化店），另外一次是去哪一家通信行我已不記得
    了，但是兩次都是去買手機。兩次去通信行購手機都是我們
    三個人去」等語（見本院95年度上更（一）字第76號卷第15
    頁）。於本院第二次審判期日又證稱：「買手機有三次，他
    有來兩次，我記得丁○○參加的是文昌街艾康公司通化店，
    另外一次是永和路一段的今日通信行，上次審判期日因為地
    址不明確，所以供述與今日不一致」等語（見本院95年度上
    更（一）字第76號卷第57頁反面），嗣經辯護律師詰問壬○○，又改證言：「辯護人陳律師問：你89年10月23日下午19
    時10分在新生南路派出所，你說丁○○參與的是未遂的兩次
    ，員警問：『除了89年10月17、21日至神腦國際艾康通化店
    及佳麗寶珠寶行有盜刷成功外，還有至何處盜刷？與何人一
    起？』你供稱：『還有兩次沒盜刷成。在何處我忘記了，只
    記得是賣行動電話的店，因每次都是乙○○（66.1.28）開
    車載我繞台北市，再由乙○○選定何處盜刷，且台北市的路
    我不太熟悉。除了去神腦國際艾康通化店及佳麗寶珠寶行兩
    次丁○○（66.12.27）沒來外，其他兩次未盜刷成功及今天
    （23）日，都是我們三人一起去。』，為何今日你又改稱丁○○參與了艾康通化店以及今日通信行兩次？證人壬○○答
    ：丁○○去兩次的確實地點我不清楚，因為時間過了很久，
    且每次都是乙○○開車，乙○○開車到店門口，就叫我下車
    進店刷卡購物，所以我不能確實知道進去的店的方位及地址
    。」（見本院95年度上更（一）字第76號卷第57頁反面、第
    58頁）。足見證人壬○○因案發迄今已五年多，時日太久又
    對台北市馬路不熟，以致不能確實證明丁○○去參加通信行
    盜刷信用卡是哪兩次。本院參酌上開證言及壬○○於案發被
    查獲當日在警詢時供稱：「還有兩次沒盜刷成。在何處我忘
    記了，只記得是賣行動電話的店，因每次都是乙○○開車載
    我繞台北市，再由乙○○選定何處盜刷，且台北市的路我不
    太熟悉，除了去神腦國際艾康通化店及佳麗寶珠寶行兩次丁○○沒來外，其他兩次未盜刷成功及今天（按89年10月23
    日），都是我們三人一起去」等語（見89年度偵字第20655
    號偵查卷第13頁反面），其對於「兩次均未盜刷成功」之特
    別事實，應屬印象深刻，故所供可信，應可認定丁○○所參
    加者，應只係附表二（一）（二）所示之二次犯行，至於附
    表二（三）之被害人艾康股份有限公司通化店部分，有被盜
    刷成功，依上所述，丁○○應未參與該次犯行。被告丁○○
    否認共同參加該附表二（一）（二）所示之二次犯罪，係卸
    責之詞，殊不足採。惟附表二（一）（二）二次犯行，檢察
    官並未起訴，係由台灣板橋地方法院檢察署依90年度偵字第
    15635號案件併本案審理，併予敘明。
六、依刑事訴訟法第161條第1項規定「檢察官就被告犯罪事實，
    應負舉證責任，並指出證明之方法」，即檢察官就被告之犯
    罪事實，應負實質舉證責任。綜上所述，綜合以觀，本案檢
    察官就被告丁○○部分起訴之共同犯罪事實，就其共同犯行
    ，並未作實質之舉證，致使本院無從獲得丁○○應為有罪判
    決之確信，被告丁○○部分犯罪不能證明，原審未予就此部
    分詳究，遽為有罪之判決，自嫌未洽，應由本院撤銷改諭知
    被告丁○○無罪，惟就移送併案審理部分，則退回檢察官另
    作適法之處理。
據上論斷，應依刑事訴訟法第369條第1項前段、第364條、第299
條第1項前段、第301 條第1項，刑法第2條第1項但書、第28條、
第56條、第210條、第212條、第216條、第339條第1項、第337條
、第55條、第219 條、第38條第1項第2款，罰金罰鍰提高標準條
例第1條前段，判決如主文。
本案經檢察官周志榮到庭執行職務。
中    華    民    國    95    年    5     月    16    日
                  刑事第四庭審判長法  官  蔡秀雄
                                  法  官  沈宜生
                                  法  官  周煙平
以上正本證明與原本無異。
如不服本判決，應於收受送達後十日內向本院提出上訴書狀，其
未敘述上訴之理由者並得於提起上訴後十日內向本院補提理由書
（均須按他造當事人之人數附繕本）。
                                  書記官  劉  瑗
中    華    民    國    95    年    5     月    16    日
附錄：本案論罪科刑法條全文
刑法第210條：
偽造、變造私文書，足以生損害於公眾或他人者，處五年以下有
期徒刑。
刑法第212條：
偽造、變造護照、旅券、免許證、特許證及關於品行、能力、服
務或其他相類之證書、介紹書，足以生損害於公眾或他人者，處
一年以下有期徒刑、拘役或三百元以下罰金。
刑法第216條：
行使第二百十條至第二百十五條之文書者，依偽造、變造文書或
登載不實事項或使登載不實事項之規定處斷。
刑法第339條：
一意圖為自己或第三人不法之所有，以詐術使人將本人或第三人
之物交付者，處五年以下有期徒刑、拘役或科或併科一千元以下
罰金。
二以前項方法得財產上不法之利益或使第三人得之者亦同。
三前二項之未遂犯罰之。
刑法第337條：
意圖為自己或第三人不法之所有，而侵占遺失物、漂流物或其他
離本人所持有之物者，處五百元以下罰金。


司法院資訊處製作；財團法人民間司法改革基金會備份。
